【裁判字號】    90,重訴,42
【裁判日期】    920311
【裁判案由】    毒品危害防制條例
【裁判全文】
臺灣桃園地方法院刑事判決                            九十年度重訴字第四二號
    公  訴  人  臺灣桃園地方法院檢察署檢察官
    被      告  乙○○
    選任辯護人  邱鎮北律師
右被告因違反毒品危害防制條例案件，經檢察官提起公訴（九十年度偵字第九九三九
號），本院判決如左：
    主  文
乙○○持有第一級毒品，處有期徒刑貳年拾月，扣案之第一級毒品海洛因捌包（驗後
淨重共計貳佰柒拾玖公克）、第二級毒品安非他命捌包（驗後淨重共計貳佰點伍肆公
克）均沒收銷燬之。
    事  實
一、乙○○前有妨害自由、違反肅清煙毒條例及竊盜等前科（尚不構成累犯），其明
    知海洛因、安非他命分別屬毒品危害防制條例第二條第一項第一款及第二款所規
    定之第一級毒品及第二級毒品，不得持有，竟於民國九十年六月十一日十九時許
    ，在桃園縣平鎮市○○路某處，明知戊○○所交付寄放之物品，分別為第一級毒
    品海洛因及第二級毒品安非他命，竟予允受委託，為之保管而持有上開第一級毒
    品海洛因及第二級毒品安非他命。嗣於九十年六月十一日二十三時三十分許，經
    警接獲密報在桃園縣桃園市○○路一八二號八樓九之三室前走廊當場查獲，並扣
    得其持有之第一級毒品海洛因八包（驗後淨重共計二七九公克）、第二級毒品安
    非他命八包（驗後淨重共計二００‧五四公克）。
二、案經桃園縣警察局平鎮分局報請臺灣桃園地方法院檢察署檢察官偵查起訴。
     理  由
一、訊據被告乙○○固坦承其持有前揭事實欄所述第一級毒品海洛因及第二級毒品安
    非他命等情不諱，惟辯稱：扣案海洛因及安非他命係伊於查獲當日，以新台幣（
    下同）六十萬元之代價，在台北縣土城市向一名陳姓男子所購得，係供自己吸食
    之用，前因緊張之故才供稱毒品係戊○○所交付云云。經查：
（一）查扣之白粉八包，經送法務部調查局鑑定結果，均含第一級第６項毒品海洛因
      成分，其中白粉四包合計淨重一二九‧八一公克（包裝重十二‧八八公克），
      純度三五‧五六％，純質淨重四六‧一六公克；另白粉四包則合計淨重一四九
      ‧一九公克（包裝重七‧三六公克），純度六九‧七三％，純質淨重一０四‧
      ０三公克，八包總計淨重二七九公克，此有該局（九十）陸（一）字第九０一
      七四五一二號及（九十）陸（一）字第九０一七四五一一號鑑定通知書各一紙
      在卷可憑（偵查卷第五十五、五十六頁參照）。而扣案之疑似安非他命八包，
      經送內政部警政署刑事警察局鑑定結果，均檢出第二級毒品甲基安非他命成份
      ，合計總毛重二０八‧七三公克，總淨重二０一‧０三公克，共取０‧四九公
      克鑑驗，總餘二００‧五四公克，亦有該局九十年八月二十八日刑鑑字第九０
      六六六號鑑驗通知書影本一紙附卷可稽（偵查卷第八十頁參照）。足認被告乙○○為警查獲時，所持有之白粉及疑似安非他命各八包，確係第一級毒品海洛
      因及第二級毒品安非他命無訛。
（二）而關於扣案物品之來源，被告於警局初訊時即供認：除注射針筒二支係伊所有
      外，其餘物品均係戊○○於九十年六月十一日十九時許，在平鎮市○○路連同
      咖啡色手提包交予伊，伊有打開查看，亦知其內裝有毒品，而自己所施用之毒
      品則係在平鎮保齡球館向綽號「小林」之瘦高男子所購買等語；嗣於內勤檢察
      官訊問時又供陳：扣案毒品係戊○○於九十年六月十一日晚間在金陵路拿給伊
      寄放，還未回到家即被查獲等語；並於本院羈押訊問時供承：扣案毒品係戊○○所寄放，咖啡色手提包係葉某的，而伊施用毒品係在平鎮保齡球館向人買的
      等語一致，且有被告指認之戊○○口卡片附於偵查卷內可稽，參以被告與戊○○間素無怨隙，倘非果有其事，衡情亦無誣攀該證人之理，堪認被告此部分供
      述，應屬實情。至被告自九十年七月十二日偵訊時起翻異前詞，改稱：扣案毒
      品係伊以六十萬元，至台北縣土城市，向陳姓男子所購得，當初係因緊張，才
      指認係戊○○所寄放云云，雖與證人戊○○到庭辯稱未交付上開毒品予被告云
      云相符，所然此不惟與其前揭供述有悖，且被告於九十年六月十五日檢察官偵
      訊時，仍就上開毒品係戊○○所寄放一事並無異詞，此時距查獲時已歷數日之
      久，被告對所涉案情當已深思熟慮，何來緊張之有，所辯：因緊張才將戊○○
      供出來云云，顯與常情未合，況被告於八十九年二月十七日因吸食毒品為警查
      獲案件，其經扣案之海洛因、安非他命毛重分別不過十一‧六公克及二‧七公
      克，亦有臺北縣警察局海山分局八十九年二月十七日海警刑字第四二一一號刑
      事案件報告書影本一件可憑，堪信此十一‧六公克及二‧七公克始為被告供己
      使用之合理數量，而本件扣案毒品僅淨重即高達四七九‧五四公克，顯逾被告
      以往所持有之數量甚多，再被告自承以打零工及賣傢俱為業，是否有此財力，
      殊堪質礙，而被告就此雖指稱伊分向其母丙○○○、其兄甲○○各借得二十萬
      元以購買毒品云云，然經本院傳喚證人丙○○○、甲○○到庭，並與被告隔離
      訊問後，其等三人就借貸及交付現金地點竟供述不一，所供各節無非意在迴護
      ，自無可採，且倘被告果真以六十萬元之高價購入上開毒品，對於「小陳」者
      所交付之物品當會悉心清點，以防遭人偷斤減兩，而對袋內物品瞭若指掌，然
      被告竟於本院九十一年一月十四日調查時，委由辯護人詢問本案是否尚有湯匙
      二支扣案，足徵被告所辯：扣案毒品係伊買來供己施用云云，及證人戊○○到
      庭所供，均係事後卸責之詞，均難採信，應認被告警訊中所供，較少利害摻雜
      ，且與本院調查證據之結果相符，方為可採。是被告受戊○○委託保管而持有
      扣案海洛因及安非他命之犯行，應堪認定。
（三）綜上所述，本件事證明確，被告犯行洵堪認定，應予依法論科。
二、核被告乙○○所為，係犯毒品危害防制條例第十一條第一項之持有第一級毒品罪
    ，及同條第二項之持有第二級毒品罪。又被告同時持有第一級毒品海洛因及第二
    級毒品安非他命，為想像競合犯，應依刑法第五十五條之規定，從一重之毒品危
    害防制條例第十一條第一項之持有第一級毒品罪處斷，公訴人雖認被告所為，係
    犯毒品危害防制條例第四條第一項販賣第一級毒品罪嫌及同法第二項販賣第二級
    毒品罪嫌。惟按犯罪事實應依證據認定之，無證據不得推定其犯罪事實，刑事訴
    訟法第一百五十四條定有明文；又事實之認定，應憑證據，如未能發現相當證據
    ，或證據不足以證明，自不能以推測或擬制之方法，以為裁判基礎（參照最高法
    院四十年臺上字第八六號判例），且為刑事訴訟法上證明之資料，無論其為直接
    證據或間接證據，均須達於通常一般之人均不致於有所懷疑，而得確信其為真實
    之程度，始得據為有罪之認定，若其關於被告是否犯罪之證明未能達此程度，而
    有合理性懷疑之存在，致使無從形成有罪之確信，根據「罪證有疑，利於被告」
    之證據法則，即不得遽為不利於被告之認定（參照最高法院七十六年臺上字第四
    九八六號判例）。公訴人認為被告涉犯販賣第一級及第二級毒品罪嫌，無非係以
    扣案第一級毒品海洛因及第二級毒品安非他命之市價共約一百二十餘萬元，被告
    平日以零工維生，若僅供己吸用，衡情無冒易於為警查獲，且一旦查獲即全數沒
    收銷燬而向其母丙○○○等多人借款購買市價百萬元以上數量龐大毒品之必要。
    又，正常人一般可接受海洛因之最高安全劑量每日不過六十毫克被告縱有毒癮，
    亦無在短時間內消耗扣案毒品之可能。參以被告於八十九年間因吸食毒品為警查
    獲案件，其經扣案之海洛因、安非他命毛重分別不過十一‧六公克及二‧七公克
    ，堪信此十一‧六公克及二‧七公克即為被告供己使用之合理數量，是被告購買
    本件扣案毒品之初除供己吸用外，尚有販賣他人之意為其論據。惟訊據被告則堅
    決否認有何販賣海洛因、安非他命之意圖，且按販賣第一、二級毒品罪，行為人
    主觀上需有販賣營利之意圖，然稽之全案卷證，實無從認定被告擬以多少價錢售
    出，而從中獲有多少差額之利益，亦未見任何足以認定被告有營利之意圖之積極
    證據。再者，本件除數量龐大之海洛因及安非他命各八包扣案外，僅另扣得注射
    針筒二支、湯匙二支、削尖吸管一支等物，並無查獲任何分裝之包裝紙、塑膠袋
    、磅秤等販毒常用工具，或帳冊、通訊電話號碼以供佐證，此顯與一般毒品販售
    之情形不同，況證人即查獲警員丁○○到庭亦證稱：當時有線報指出被告有吸食
    以及持有毒品，因而循線查獲本案，但線報並未指出被告有販賣毒品等語在卷，
    足徵被告所辯無販賣毒品之意圖等語，尚非全然不可採信。是本院既查無證據足
    認被告有何公訴人所指販賣毒品之犯行，自難僅因其持有大量之海洛因及安非他
    命，即遽認其有販賣之意圖。公訴人認被告涉犯毒品危害防制條例第四條第一項
    販賣第一級毒品罪嫌及同法第二項販賣第二級毒品罪，容有未洽，惟其起訴之犯
    罪事實，與本院認定之基本社會事實相同，其持有毒品海洛因及安非他命與公訴
    人起訴之基本事實相同，爰依法變更起訴法條。爰審酌被告前有事實欄所載多次
    前科紀錄，素行已屬不良，其犯罪之動機、目的、手段、持有毒品之數量及犯後
    態度等一切情狀，量處如主文所示之刑，以資懲儆。
三、扣案之第一級毒品海洛因八包（驗後淨重共計二七九公克）、第二級毒品安非他
    命八包（驗後淨重共計二○○‧五四公克），均係查獲之毒品，應依毒品危害防
    制條例第十八條第一項前段之規定沒收銷燬之。至另扣案之注射針筒二支、湯匙
    二支、削尖吸管一支、小旅行袋一只等物，則與本件被告所犯之持有犯行，並無
    直接關係，又非屬違禁物，自不予宣告沒收，併予敘明。
據上論斷，應依刑事訴訟法第二百九十九條第一項前段、第三百條、毒品危害防制條
例第十一第一項、第二項、第十八條第一項前段、刑法第十一條前段、第五十五條，
判決如主文。
本案經檢察官張春暉到庭執行職務。
中      華      民      國    九十二    年      三      月     十一     日
                                臺灣桃園地方法院刑事第五庭
                                  審判長法  官  江  振  義
                                        法  官  陳  彥  宏
                                        法  官  丁  俊  成
右正本證明與原本無異。
如不服本判決，應於判決送達後十日內向本院提出上訴狀( 應附繕本 )，上訴於臺灣
高等法院。
                                        書記官  簡  慧  瑛
中      華      民      國    九十二    年      三      月     十八     日
附錄本案論罪科刑法條：
毒品危害防制條例第十一條第一項：
持有第一級毒品者，處三年以下有期徒刑、拘役或新台幣五萬元以下罰金。


司法院資訊處製作；財團法人民間司法改革基金會備份。
